【裁判字號】    97,易,1289
【裁判日期】    970520
【裁判案由】    背信
【裁判全文】
臺灣臺中地方法院刑事判決              97年度易字第1289號
公  訴  人  臺灣臺中地方法院檢察署檢察官
被      告  丁○○
選任辯護人  吳莉鴦律師
上列被告因背信案件，經檢察官提起公訴 (96年度偵續字第315
）號)本院判決如下：
    主  文
丁○○為他人處理事務，意圖為自己不法之利益，而為違背其任
務之行為，致生損害於本人之利益，處有期徒刑捌月，減為有期
徒刑肆月，如易科罰金，以新臺幣壹仟元折算壹日。
    犯罪事實
一、丁○○與甲○○於民國（下同）九十四年間，二人各以出資
    比例二分之一，合夥投資購買坐落臺中縣潭子鄉○○段五七
    二、五七二之五、五七二之六、五七二之七地號土地，並在
    其上建造房屋三戶，二人已各分得一戶並各自出售完畢，惟
    其中一戶坐落同段五七二、五七二之五土地即建號一０七一
    號房屋（門牌號碼為臺中縣潭子鄉○○路○段二六一巷三十
    八號），雙方並約定以丁○○之子蔡維曜為名義上之登記所
    有權人，惟實際上仍屬丁○○與甲○○二人所合夥共有之財
    產，並委由丁○○負責合夥事務之處理。詎丁○○因私人財
    務問題，竟意圖為自己不法之利益，於九十五年八月十一日
    ，私下以上開房地向張有平借款新臺幣（下同）五百萬元，
    並設定債權額度七百萬元之第二順位抵押權予張有平，而違
    背執行合夥業務之任務，致上開房地一戶出售不易，生損害
    於甲○○之利益。且前揭房地嗣經本院於九十六年十一月九
    日第三次減價公開拍賣後，尚不足以清償第一順位抵押權人
    兆豐國際商業銀行股份有限公司之抵押債權。
二、案經甲○○告訴由臺灣臺中地方法院檢察署檢察官偵查起訴
    。
    理  由
一、訊據被告丁○○固不否認以上開房地向張有平借款五百萬元
    ，並設定債權額度七百萬元之第二順位抵押權予張有平，及
    上開房地經本院拍賣後尚不足以清償第一順位抵押權人兆豐
    國際商業銀行股份有限公司之抵押債權之事實，惟矢口否認
    有何背信犯行，辯稱：設定第二順位抵押予張有平，事前有
    打電話在電話中經合夥人甲○○同意，主觀上並無背信之意
    圖云云。其選任辯護人為被告辯稱：本件合夥屬隱名合夥，
    被告為出名營業人，被告係為自己處理事務，不構成刑法背
    信罪云云。經查：（一）臺中縣潭子鄉○○段五七二之五地
    號土地及五七二地號土地上之同段一０七一建號房屋，借名
    登記所有權人為蔡維曜，設定第一順位最高限額抵押權與兆
    豐國際商業銀行股份有限公司，嗣於九十五年八月十一日，
    因被告丁○○向張有平借款，遂由被告設定債權額度七百萬
    元之第二順位抵押權與張有平供擔保等情，為被告所自承，
    此情核與証人即告訴人甲○○分別於檢察官偵查中及本院審
    理時証述情節相符，並經證人張有平於檢察官偵查中證述屬
    實，復有兆豐國際商業銀行股份有限公司北屯分公司九十七
    年二月五日 (97) 兆銀北屯字第五０號暨檢附系爭不動產抵
    押借款、清償及拍賣之相關資料、張有平所有之第七商業銀
    行及臺中商業銀行匯款回條聯等附卷可按。（二）至被告雖
    辯稱：設定第二順位抵押予張有平，事前有打電話在電話中
    經合夥人甲○○同意，並無背信之意圖云云。惟此情已據証
    人即告訴人分別於檢察官及本審理時所堅決否認，且被告自
    偵查時起至本院第一次行準備程序止，就其主張之上述有利
    事實，均供稱：無可提供調查之証據等語。且衡諸常情，合
    夥人共同買地建屋用以販售得利，豈有允許個別合夥人在未
    有任何擔保之情形下，持房地抵押實現私人借款之理。足見
    被告辯稱已事前徵得告訴人同意云云，要屬卸責之詞，顯不
    足取。雖被告就上情於本院最後言詞辯論聲請詰問証人乙○○，惟此部分事証已臻明確，且於審理中經檢察官詢問被告
    時，被告供稱：「（檢察官問：你講完電話有無跟第三人講
    這事情？）有，我的財務都是跟乙○○討論，因為我們公司
    的貸款都是乙○○在辦的，我跟告訴人講完電話就跟乙○○
    講這件事。所以乙○○是聽我告訴他這件事情」等語。是証
    人乙○○欲待証之事實，係聞自被告所轉告，核屬傳聞証據
    ，即無詰問証人乙○○之必要，附予敘明。（三）另被告選
    任辯護人為被告辯稱：本件合夥屬隱名合夥，被告為出名營
    業人，被告係為自己處理事務，不構成刑法背信罪云云。惟
    按：民法之合夥乃為二人以上互約出資以經營共同事業之契
    約，隱名合夥則為當事人約定一方對於他方所經營之事業出
    資而分受其營業所生之利益，及分擔其所生損失之契約。故
    合夥所經營之事業係合夥人全體共同之事業，隱名合夥所經
    營之事業，則係出名營業人一人之事業，非屬隱名合夥人共
    同之事業，苟其契約係互約以經營共同之事業，則雖約定由
    合夥人中一人執行合夥之事務，其他不執行合夥事務之合夥
    人，僅於出資之限度內負分擔損失之責任，亦屬合夥，而非
    隱名合夥（最高法院四二年台上字第四三四號判例參照）。
    查本件被告與甲○○二人各以出資比例二分之一，合夥投資
    購買坐落臺中縣潭子鄉○○段五七二、五七二之五、五七二
    之六、五七二之七地號土地，並在其上建造房屋三戶，二人
    已各分得一戶並各自出售完畢，惟其一戶即本件系爭房地，
    雙方並約定以丁○○之子蔡維曜為名義上之登記所有權人，
    惟實際上仍屬丁○○與甲○○二人所合夥共有之財產，並委
    由丁○○負責合夥事務之處理，此情已據告訴人指証甚詳，
    且被告於九十六年八月一日檢察官偵查中所供述明確，被告
    且直稱：與告訴人合蓋房子的性質是合夥，借用蔡維曜的名
    義登記，我與甲○○各出一半錢，房子是共有等語。顯見被
    告係與告訴人二人共同出資各二分之一，互約出資共同經營
    之事業，與隱名合夥之單純投資出名營業人一人之事業尚屬
    有別，當為一般合夥之性質，已甚灼然。綜上所述，本件被
    告及其選任辯護人上開辯解，均無足取，被告犯行，堪以認
    定。
二、核被告所為，係犯刑法第三百四十二條第一項之背信罪。本
    件公訴人起訴書認上開房地經本院於九十六年十一月八日公
    開拍賣結果，因第一順位抵押權人兆豐商業銀行分配拍得款
    項完畢，而張有平未參與分配，因認被告所為係犯同條第二
    項之背信未遂犯云云。惟查本件被告受託處理合夥事務，竟
    意圖為自己不法之利益，將屬合夥公同共有之財產為自己之
    利益，於公同共有之系爭房地向第三人張有平借款，遂由被
    告設定債權額度七百萬元之第二順位抵押權與張有平供擔保
    ，客觀上已足致生損害於告訴人本人之利益，已達既遂之階
    段，惟此已據到庭執行公訴檢察官當庭更正，本院即無庸變
    更起訴法條，附予指明。審酌被告犯罪的動機、手段、被害
    人本件犯罪所生之損害，被告犯罪後猶矢口否認犯罪且尚未
    與被害人達成和解等一切情狀，量處如主文所示之刑，以示
    懲儆。又被告為本件犯行之時間係於九十六年四月二十四日
    前，且無中華民國九十六年罪犯減刑條例所規定不得減刑之
    情形，爰依同條例第二條第一項第三款之規定，減輕其宣告
    刑至二分之一，並依同條例第九條之規定，併諭知易科罰金
    之折算標準。
據上論斷，應依刑事訴訟法第二百九十九條第一項前段，刑法第
三百四十二條第一項、刑法第四十一條第一項前段，中華民國九
十六年罪犯減刑條例第二條第一項第三款、第七條、第九條，刑
法施行法第一條之一，判決如主文。
本案經檢察官丙○○到庭執行職務。
中    華    民    國    97    年    5     月    20    日
                  刑事第二庭  審判長法  官 曾佩琦
                                    法  官 郭書豪
                                    法  官 許金樹
上正本證明與原本無異。
如不服本判決，應於送達後十日內向本院提出上訴狀（須附繕本
），上訴於臺灣高等法院臺中分院。
上訴書狀如未敘述理由，應於上訴期間屆滿後二十日內補提理由
書於本院。
                                    書記官 王崑煜
中    華    民    國    97    年    5     月    20    日
附錄論罪科刑法條：
刑法第三百四十二條第一項：
為他人處理事務，意圖為自己或第三人不法之利益，或損害本人
之利益，而為違背其任務之行為，致生損害於本人之財產或其他
利益者，處五年以下有期徒刑、拘役或科或併科一千元以下罰金
。


司法院資訊處製作；財團法人民間司法改革基金會備份。
